【裁判字號】    95,交訴,46
【裁判日期】    950727
【裁判案由】    肇事遺棄罪等
【裁判全文】
臺灣桃園地方法院刑事判決              95年度交訴字第46號
公  訴  人  臺灣桃園地方法院檢察署檢察官
被      告  乙○○
                    國民
上列被告因肇事遺棄罪等案件，經檢察官聲請簡易判決處刑（94
年度偵字第15592 號），本院認有刑事訴訟法第451 條之1 第4
項但書之情形，改行通常訴訟程序，判決如下：
    主    文
乙○○被訴肇事逃逸部分無罪。其餘被訴過失傷害部分公訴不受
理。
    理    由
壹、無罪部分：
（一）聲請簡易判決處刑意旨略謂：被告乙○○前因傷害等案件
      ，於民國94年1 月20日，經本院以93年度壢交簡字第1305
      號判決，判處應執行有期徒刑5 月確定，甫於94年4 月4
      日繳納罰金執行完畢，猶不知悔改，竟於94年4 月15日晚
      間7 時40分許，駕駛車牌號碼Z8-0282 號自用小客車，沿
      桃園縣桃園市○○路往桃園縣桃園市方向行駛，行經桃園
      縣桃園市○○路351 號前處時，其明知汽車行駛時，駕駛
      人應注意車前狀況及兩車併行之間隔，並隨時採取必要之
      安全措施，而依當時路況情形，又無不能注意之情形，竟
      疏於注意及此，適有甲○○騎乘車牌號碼LLD-578 號重型
      機車，亦沿桃園市○○路直行往桃園市市區方向行駛，乙○○自後加速與甲○○騎乘車牌號碼LLD-578 號重型機車
      併行，因未保持兩車適當間隔，致自小客車之右側與機車
      左側手把擦撞，致甲○○人車倒地後，受有右肘伸側擦傷
      （約1x3 公分，其中1 公分直徑面積稍深）、右膝二處淺
      擦傷（各約1 公分直徑）之傷害（過失傷害部分業經和解
      撤回告訴，另詳後所述）。詎乙○○明知其駕駛動力交通
      工具肇事致人受傷，竟未下車查看並施予必要之救護措施
      ，反而加速逃離現場。嗣因丙○○記下乙○○之車牌號碼
      而報警處理，始循線查悉上情。因認被告所為涉犯刑法第
      185 條之4 之肇事致人死傷逃逸罪嫌。
（二）按犯罪事實應依證據認定之，無證據不得認定其犯罪事實
      ，又不能證明被告犯罪者，應諭知無罪之判決，刑事訴訟
      法第154 條第2 項、第301 條第1 項定有明文。刑事訴訟
      法上所謂認定犯罪事實之證據，係指足以認定被告確有犯
      罪行為之積極證據而言，如未能發現相當證據或證據不足
      以證明，自不能以推測或擬制之方法，以為裁判基礎，最
      高法院29年上字第3105號及40年臺上字第86號分別著有判
      例；又認定不利於被告之事實，須依積極證據，苟積極證
      據不足為不利被告之認定時，即應為有利於被告之認定，
      更不必有何有利之證據，最高法院30 年 上字第816 號判
      例參照。且刑事訴訟上證明之資料，無論其為直接或間接
      證據，均須達於通常一般之人均不致有所懷疑，而得確信
      其為真實之程度，始得據為有罪之認定，若其關於被告是
      否犯罪之證明未能達此程度，而有合理懷疑之存在，致使
      無從形成有罪之確信，根據「罪證有疑，利於被告」之證
      據法則即不得遽為不利被告之認定，亦有最高法院76年度
      臺上字第4986號判例可稽。
（三）訊據被告乙○○固坦認於上揭時、地，曾駕駛上開自小客
      車經過該路段之事實，惟堅決否認有駕駛動力交通工具肇
      事，致人受傷而逃逸之犯行，辯稱：伊不知上開自小客車
      有與告訴人甲○○所騎乘之上開機車發生碰撞或擦撞，因
      伊所駕之自小客車並無擦撞之跡象，伊從不知曾與告訴人
      在上開路段發生擦撞，直至收到本件庭傳票才知遭起訴，
      實無肇事逃逸之故意等語。
（四）按公訴意旨認被告乙○○上開所為涉有刑法第185 條之4
      事致人死傷逃逸罪嫌，無非以告訴人甲○○於警詢、偵查
      中之指述；證人即丙○○於偵訊之證詞；及衛生署桃園醫
      院出具之診斷證明書1 紙；道路交通事故現場圖、道路交
      通事故調查報告表影本各1 份；現場照片3 張附卷可稽為
      主要論據。
（五）經查：
      （１）告訴人甲○○固迭於警詢、檢察官訊問時均就於上
            開時、地，被告駕駛上開自小客車，自告訴人袁淵
            琦所騎乘上開機車之左後方疾駛而來，突往右偏碰
            撞告訴人甲○○機車，該自小客車之前車門撞到機
            車左邊手把，致上開機車倒地，且事發後被告未停
            車將告訴人甲○○送醫，即駛離現場等情指述甚詳
            在卷（見偵查卷第3 、4 、28頁），及參以告訴人
            甲○○於本院審理中陳稱：（問；被告的車子有無
            與你所騎之機車接觸碰撞？）應該有，不然我騎之
            機車不會倒地；（問：你所騎機車車右後側受損是
            如何造成？）應該是機車倒地後，碰到地面後造成
            破裂；（問：你的機車左側是否有受損？）沒有等
            語明確在卷（見本院同上審判筆錄），再佐之觀諸
            卷附之上開機車之車損照片，足見案發後上開機車
            僅在後座把手右側不規則破損應係機車倒地後撞擊
            地面而造成，則案發當時上開機車除前述毀損情外
            ，上開機車之左側車身並無其他他毀損或擦撞痕跡
            ，應堪認定。
      （２）又證人丙○○雖於檢察官訊問時結證稱：當天我和
            甲○○一起分別騎乘機車要回家，沿中山路上往臺
            北方向行駛，當時交通巔峰時間，路上車子很多，
            行桃園市○○路351 號前，甲○○的右邊是公車，
            當時公車慢慢往左邊開，他被逼到左邊的快車道，
            結果他右邊的車子開過來與甲○○並行，後來那輛
            白色的車子右側前方撞到甲○○的機車，甲○○的
            車子摔倒，我就趕快追上去看對方車牌，我先報警
            處理，再送他去醫院等語屬實在卷（見偵查卷第35
            ）。而於本院審理中則證稱：案發當時是交通尖峰
            時刻，車輛很多，我與告訴人在前一個路口有停等
            紅綠燈，綠燈起步後，告訴人先走，他走在我前面
            ，相距約四、五公尺遠，中山路共有雙向四車道，
            內側車道禁行機車，但並無設置機專用道，我們當
            時原騎在外側車道，後來在前一路口停等紅綠燈時
            ，因有一輛公車停在我們右前方，等號誌轉為綠時
            ，公車先走並要欲變換車道至內側車道，告訴人就
            被公車逼往內側車道，那時就有一部白色汽車與告
            訴人併行了一到二秒，我看到自小客車的右後車門
            有撞到告訴人騎乘機車之左車與，後來告訴人所騎
            機車因不穩而倒地，當時告訴人倒地的聲音並沒有
            很大聲，因為當時車子很多，馬路上也很吵等語（
            見本院95年7 月13日審判筆錄第5 頁）。證人熊崇
            傑雖證稱被告之自小客車有與告訴人所機車發生碰
            撞，惟就車損狀況，被告所之機車左側並無受損或
            擦痕，且證人所為兩車碰撞之位置，前後證述之位
            置並不相同，則兩車是否曾碰撞或擦撞，尚不能證
            明。退萬步而言，縱認兩車曾有擦撞，則依告訴人
            車情況觀之，兩車碰撞之力道應不大，再參以本件
            車禍發生之時間為下午7 、8 時許，為交通巔峰時
            間，肇事地段又屬交通頻繁之省道一號公路，且靠
            近桃園市區，車流量很多，業據證人丙○○分別於
            檢察官訊問、本院審時證述在卷，再依卷附道路交
            通事故調查報告表光線部分之記載為夜間有照明，
            顯見案發當時現場自非有人煙稀少，察覺不易之情
            ，因而被告當知其縱逃逸仍將遭友人記下車號而事
            後為警循線查獲，衡常被告已無甘冒另須遭受肇事
            逃逸刑事責任追訴風險之必要，況被告於審理中表
            示伊因並未居住於戶籍地址，故不知警察曾通知伊
            至警局，亦未接獲檢察官通知偵查之傳票，伊接獲
            法院開庭傳票後才知有此案，故亦不得以被告事後
            未到庭陳述，而推認其有故意躲避查緝之舉動，從
            而，亦不得僅因被告有與告訴人發生擦撞車禍後，
            而未留在現場處理之行為，即據以認定其於為上開
            行為之時，即明知告訴人因本件車禍事故受有傷害
            ，而具有意欲實現肇事逃逸不法構成要件之主觀心
            態。
      （３）另被告於審理中雖坦認其於案發時間，駕駛上開自
            小客車行經案發地點等情，惟其自始均否認有與人
            擦撞及知悉其駕駛上開自小客車與上開機車發生擦
            撞事故一節，而案發當時，被告乙○○並未到案，
            被告所駕之自小客車是否有擦痕或碰撞之痕跡則無
            從知悉，惟觀之告訴人所騎之機車左側均查無任何
            受損情形，則被告辯稱伊於案發當時並不知有與人
            發生擦撞，亦不知告訴人甲○○被撞倒地等情，尚
            堪採信，基此，案發當時被告是否明知因伊肇事而
            致告訴人甲○○受傷一情，實非無疑，是亦無從以
            被告於審理中所供，即逕認定被告有公訴人所指肇
            事致人死傷逃逸之犯行甚明。
      （４）至卷附之衛生署桃園醫院出具之診斷證明書1 紙；
            道路交通事故現場圖、道路交通事故調查報告表(一)
            、(二)各1 份；現場及車損照片3 張；或可證明告訴
            人甲○○確因本件車禍受有右肘伸側擦傷（約1x3
            公分，其中1 公分直徑面積稍深）、右膝二處淺擦
            傷（各約1 公分直徑）之傷害之事實，及被告於上
            揭時、地，駕駛上開自小客車曾與被告所騎之機車
            併行，而上開機車事後倒地有損壞，且於案發後，
            被告駕駛上開自小客車離開現場等節，惟無法據之
            即認定被告於駛離案發現場時，具有肇事逃逸之故
            意，而該當前述刑法第185 條之4 肇事致人死傷逃
            逸罪之主觀構成要件。
（六）綜上事證，被告所辯尚非無據，實無法僅憑上開公訴意旨
      論罪依據，即遽認被告有公訴人所指之肇事逃逸犯行，既
      不能證明被告犯罪，揆諸上揭刑事訴訟法之規定，依法應
      就被告被訴涉犯肇事逃逸罪部分，為無罪之諭知。
貳、公訴不受理部分：
一、聲請簡易判決處刑意旨另略以：被告乙○○於94年4 月15日
    晚間7 時40分許，駕駛車牌號碼Z8-0282 號自用小客車，沿
    桃園縣桃園市○○路往桃園縣桃園市方向行駛，行經桃園縣
    桃園市○○路351 號前處時，其明知汽車行駛時，駕駛人應
    注意車前狀況及兩車併行之間隔，並隨時採取必要之安全措
    施，而依當時路況情形，又無不能注意之情形，竟疏於注意
    及此，適有甲○○騎乘車牌號碼LLD-578 號重型機車，亦沿
    桃園市○○路直行往桃園市市區方向行駛，乙○○自後加速
    與甲○○騎乘車牌號碼LLD-578 號重型機車併行，因未保持
    兩車適當間隔，致自小客車之右側與機車左側手把擦撞，致
    甲○○人車倒地後，受有右肘伸側擦傷（約1x3 公分，其中
    1 公分直徑面積稍深）、右膝二處淺擦傷（各約1 公分直徑
    ）之傷害。因認被告此部分所為另涉有刑法第284 條第1 項
    前段之過失傷害罪嫌云云。
二、按告訴乃論之罪，告訴人於第一審辯論終結前得撤回其告訴
    ，又告訴經撤回者，法院應諭知不受理之判決，刑事訴訟法
    第238條第1項、第303條第3款定有明文。
三、本件被告因過失傷害等案件，經檢察官提起公訴，認其上開
    因過失撞傷告訴人甲○○部分所為，係另犯刑法第284 條第
    1 項前段之過失傷害罪，依同法第287 條前段規定，須告訴
    乃論。茲據告訴人甲○○於本院審理程序中當庭撤回其告訴
    ，有本院95年7 月13日審判筆錄附卷足憑，依照前開法條之
    規定，本件就被告被訴過失傷害部分，爰不經言詞辯論，應
    諭知不受理之判決。
參、本件檢察官原係聲請簡易判決處刑，本院認有刑事訴訟法第
    451 條之1 第4 項但書之情形，改行通常訴訟程序，併予
    明。
據上論斷，應依刑事訴訟法第452 條、第301 條第1 項、第303
條第3 款、第307 條，判決如主文。
本案經檢察官張啟聰到庭執行職務。
中    華    民    國    95    年    7     月    27    日
                  交通法庭  審判長法  官  游  紅  桃
                                  法  官  黃  永  定
                                  法  官  陳  雪  玉
以上正本證明與原本無異
如不服本判決書應於送達後10日內向本院提出上訴狀。
                                  書記官  張  尹  嫚
中    華    民    國    95    年    7     月    28    日


司法院資訊處製作；財團法人民間司法改革基金會備份。
